【裁判字號】    95,訴,2781
【裁判日期】    950825
【裁判案由】    毒品危害防制條例
【裁判全文】
臺灣高雄地方法院刑事判決              95年度訴字第2781號
公  訴  人  臺灣高雄地方法院檢察署檢察官
被      告  甲○○
                    （另案於臺灣屏東監獄執行中）
上列被告因違反毒品危害防制條例案件，經檢察官提起公訴（95
年度毒偵字第5655號），嗣本院訊問被告後，因被告就其被訴犯
罪事實為有罪之陳述，經詢問被告及檢察官之意見後，合議庭裁
定由受命法官依簡式審判程序獨任審理，並判決如下：
    主  文
甲○○連續施用第一級毒品，累犯，處有期徒刑壹年貳月。
    事  實
一、甲○○前因違反毒品危害防制條例案件，經本院於93年12月
    13日以93年度訴字第2825號判處有期徒刑8 月確定，嗣於民
    國95年4 月10日縮短刑其執行完畢。又因施用毒品案件，經
    本院以88年度毒聲字第6383號裁定令入戒治處所施以強制戒
    治，於90年1 月8 日戒治期滿，由臺灣高雄地方法院檢察署
    於90年2 月13日以90年度戒毒偵字第146 號為不起訴處分確
    定，其後復因違反毒品危害防制條例案件，經本院分別以90
    年度訴字第2226號、93年度訴字第2825號、94年度訴字第31
    89號分別判處有期徒刑7 月、8 月、10月確定。詎甲○○仍
    未戒除毒癮，復基於施用第一級毒品海洛因之概括犯意，自
    95年5 月6 日上午8 時許起，至同月31日上午8 時許止，在
    其位於高雄縣鳳山市鎮○街4 之10號住處，將少許海洛因摻
    水後，以注射針筒注射之方式，連續施用第一級毒品海洛因
    多次，嗣為警於95年6 月5 日（起訴書誤為15日）下午12時
    56分許，在高雄縣鳳山市○○○路龍成宮內，為警查獲。
二、案經高雄縣政府警察局鳳山分局報告臺灣高雄地方法院檢察
    署檢察官偵查起訴。
    理  由
一、本件被告甲○○所犯係死刑、無期徒刑、最輕本刑為3 年以
    上有期徒刑以外之罪，其於準備程序中就被訴事實為有罪之
    陳述，經法官告知簡式審判程序之旨，並聽取公訴人、被告
    之意見後，認為適宜由受命法官獨任進行簡式審判程序，依
    刑事訴訟法第273 條之1 第1 項規定，裁定由受命法官獨任
    進行審判程序，合先敘明。
二、訊據被告甲○○對其於上揭時、地連續施用第一級毒品海洛
    因之事實均坦承不諱，而其為警查獲時所採尿液經送驗結果
    呈有嗎啡陽性反應，此有臺灣檢驗科技股份有限公司95年6
    月19日編號000000000000號濫用藥物尿液檢驗報告1 紙附卷
    可稽，足見其所稱於前揭時、地連續施用海洛因之自白，應
    與事實相符而堪採信。
三、修正之毒品危害防制條例第20條就施用毒品者，祇於「初犯
    」及「5 年後再犯」2 種情形，有其追訴條件之限制，即須
    於初犯經觀察、勒戒或強制戒治釋放後，5 年內均無施用毒
    品之行為，始能認其前所實施之觀察、勒戒或強制戒治已足
    遮斷毒癮，而得於5 年後再犯時，再予適用初犯之規定，重
    行觀察、勒戒等程序。倘5 年內已經再犯，被依法追訴處罰
    ，縱其第3 次（或第3 次以上）施用毒品之時間在初犯釋放
    5 年以後，即與「5 年後再犯」之情形有別，且因已於「5
    年內再犯」，顯見其再犯率甚高，原實施觀察、勒戒或強制
    戒治，已無法收其實效，而無5 年戒斷期之存在，自無再經
    觀察、勒戒及強制戒治之必要，應得逕行追訴處罰。本件被
    告前因施用毒品，經強制戒治後，於90年1 月8 日戒治期滿
    執行完畢，其於5 年內之91年間，復因施用毒品而由法院裁
    定施以強制戒治，嗣因法律修正而釋放（該次戒毒療程，係
    因法律修正而中斷，並非完成法律所預設足以戒斷毒癮之治
    療程序而釋放，自與毒品危害防制條例第23條第2 項規定之
    「執行完畢釋放」之要件不合），並先後經本院分別以90年
    度訴字第2226號、93年度訴字第2825號、94年度訴字第3189
    號分別判處有期徒刑7 月、8 月、10月確定，有卷附上開刑
    事判決書、臺灣高等法院被告前案紀錄表1 份可稽，被告既
    曾於「5 年內再犯」，且經法院判處罪刑確定，其於95年6
    月5 日上午8 時許，再度因施用甲基安非他命而被查獲等情
    ，即非屬該條例第20條第3 項所定「5 年後再犯」之情形，
    檢察官逕行依毒品危害防制條例第23條第2 項之規定，予以
    追訴，自屬適法，附此敘明。
四、核被告甲○○所為，係犯毒品危害防制條例第10條第1 項之
    施用第一級毒品罪。被告持有第一級毒品之低度行為已為其
    施用之高度行為所吸收，不另論罪。其先後多次施用第一級
    毒品海洛因之行為，均時間緊接，手法相同，觸犯構成要件
    同一之罪名，顯係基於概括犯意反覆為之，而被告行為後，
    刑法第56條連續犯之規定，業於94年1月7日修正公布刪除，
    並於95年7月1日施行，則被告之犯行，因行為後新法業已刪
    除連續犯之規定，此刪除雖非犯罪構成要件之變更，但顯已
    影響行為人刑罰之法律效果，自屬法律有變更，依新法第2
    條第1 項規定，比較新、舊法結果，仍應適用較有利於被告
    之行為時法律即舊法論以連續犯（最高法院95年第8 次刑事
    庭會議決議參照），並加重其刑。又其前因違反毒品危害防
    制條例案件，經本院以93年度訴字第2825號判處有期徒刑8
    月確定，嗣於95年4 月10日縮短刑其執行完畢，此有被告前
    案紀錄表在卷可憑，其於5 年以內再故意犯本件有期徒刑以
    上之罪，不論依修正前之刑法第47條，或修正後之刑法第47
    條第1 項之規定，均構成累犯，對被告而言並無有利或不利
    之情形，自不生新舊法比較之問題，應逕依修正前之刑法第
    47條，論以累犯，並加重其刑，並依法遞加之。爰審酌被告
    前因施用毒品案件，業經戒治並曾多次遭判處刑期確定，竟
    仍未戒除惡習，意志力顯然不足，且嚴重傷害其個人健康，
    惟念其行為尚未害及他人，及其犯後坦承犯行，態度良好等
    一切情狀，酌情量處如主文所示之刑。
據上論斷，應依刑事訴訟法第273 條之1 、第284 條之1 、第29
9 條第1 項前段，毒品危害防制條例第10條第1 項，刑法第2 條
第1 項前段、第11條前段、修正前刑法第56條、第47條，判決如
主文。
本案經檢察官劉文婷到庭執行職務。
中    華    民    國    95    年    8     月    25    日
                  刑事第十四庭法  官  謝  雨  真
以上正本證明與原本無異。
如不服本判決，應於判決送達後10日內，向本院提出上訴狀。
中    華    民    國    95    年    8     月    25    日
                              書記官  林  佳  慧
附錄本案論罪科刑法條：
毒品危害防制條例第10條
施用第一級毒品者，處 6 月以上 5 年以下有期徒刑。
施用第二級毒品者，處 3 年以下有期徒刑。


司法院資訊處製作；財團法人民間司法改革基金會備份。
